【裁判字號】    98,司財管,29
【裁判日期】    981008
【裁判案由】    指定遺產管理人
【裁判全文】
臺灣士林地方法院民事裁定
聲  請  人  臺北市政府
法定代理人  乙○○
上列聲請人聲請選任被繼承人甲○○遺產管理人事件，本院裁定
如下：
    主  文
聲請駁回。
聲請程序費用由聲請人負擔。
    理  由
一、本件聲請意旨略以：被繼承人甲○○（弘化元年3 月27日生
    、生前住臺北廳芝蘭一堡士林街百五三番地）欠繳93至97年
    度地價稅共169,683 元，今已於繳納期限間，尚未繳納，其
    遺有臺北市○○區○○段二小段70、71地號，因被繼承人甲
    ○○於（日據時代）大正9 年10月31日死亡，且無其他繼承
    人，無法依民法第1177條選定遺產管理人，以致稅捐無法徵
    起，今為保障徵起稅捐，爰依民法第1178條及非訟事件法第
    149 條之規定，聲請鈞院准予指定被繼承人甲○○之遺產管
    理人等語
二、按繼承開始時，繼承人之有無不明，由親屬會議於1 個月內
    選定遺產管理人，並將繼承開始即選定遺產管理人之事由，
    向法院報明。又遺產繼承人，除配偶外，依下列次序定之：
    一、直系血親卑親屬。二、父母。三、兄弟姊妹。四、祖父
    母。是繼承開始時，須繼承人之有無不明，且親屬會議又未
    於1 個月內選定遺產管理人，始有聲請法院選定遺產管理人
    必要。
三、經查，本件聲請人主張被繼承人甲○○於日據時期大正9 年
    10月31日死亡，死亡時雖有配偶賴氏、子女賴承發、劉氏
    罔市，惟賴氏於昭和2 年10月26日死亡，賴承發、劉氏罔
    市亦分別於大正8 年9 月1 日及大正4 年11月5 日死亡，而
    被繼承人遺有坐落於臺北市○○區○○段二小段70、71地號
    之土地遺產，其無配偶與子女，亦無民法第1131條所定親屬
    足資召開親屬會議等情，固據聲請人提出日據時期接管戶口
    調查簿、繼承系統表、欠稅總歸戶查詢清單、全國財產稅總
    歸戶財產查詢清單等件為證，惟依聲請人所提日據時期接管
    戶口調查簿所載，被繼承人甲○○於日據時期大正9 年（民
    國9 年）10月31日死亡，其配偶賴氏則於昭和2 年（民國
    16 年）10 月26日始亡故，可見被繼承人甲○○死亡時，至
    少其配偶賴氏尚存；又日據時期接管戶口調查簿並有記載
    ，賴氏於大正9 年10月31日「戶主相續」（戶主繼承），
    由此可知，其配偶已確實繼承被繼承人甲○○遺產，並非無
    人繼承，聲請意旨主張被繼承人甲○○無繼承人而聲請選任
    遺產管理人，即有誤會，本件聲請於法未合，應予駁回。
四、依非訟事件法第21條第1項前段，裁定如主文。
中    華    民    國    98    年    10    月    8    日
                  家事法庭司法事務官
以上正本係照原本作成。
如不服本裁定，應於送達後十日之不變期間內，以書狀向本院司
法事務官提出異議。
中    華    民    國    98    年    10     月    8    日
                          書  記  官  劉雅萍


司法院資訊處製作；財團法人民間司法改革基金會備份。
